# 母子公司均有对孙公司的投资如何合并报表

提问人：xzjcpajr 时间：2012-09-19 17:32:19
例如A公司下辖B、C、D等子公司，A公司持股B公司80%的股份，同时A公司持股E公司20%的股份，B公司持有E公司40%的股份，理论上A公司持股E公司60%的股份，应该纳入合并报表范围，问题是编制合并工作底稿中一般是一级一级合并（B、C、D公司分别合并下属子公司，然后A合并B、C、D公司），E公司合并是放在B公司下面合并还是放在A公司下面合并？，合并的时候计算股权比例是60%还是52%？

回答人：chenyiwei
回复 xzjcpajr 的帖子
由于B公司持有E公司的股权比例为 40 ％，通常理解B不能控制E，因此多数可能是在A的层面将E纳入合并范围。当然如果A将表决权全部授权给B行使，则结论可能不同。
需要注意：A在合并E时，E的少数股东权益并不是其净资产的 48 ％，而是（投入资本的 40 ％＋留存收益的 48 ％），因为子公司之间的互相投资并不会导致整个合并集团对外少数股东权益的增加。

回答人：chenyiwei
回复 xzjcpajr 的帖子
子公司之间的互相投资，其投入资本部分也是来源于集团内部而不是外部，所以子公司之间的相互投资不会导致整个集团对外少数股东权益的增加。但其后被投资公司的留存收益中按股权比例计算应归属于中间层子公司的部分将导致该中间层子公司的股东权益增加，相应地持有该中间层子公司股权的少数股东所享有的少数股东权益也会增加。所以尽管都是少数股东权益，但所归属的少数股东群体不同。构成A公司合并报表层面E公司少数股东权益的 48 ％留存收益部分中，有 40 ％属于直接持有E公司股权的少数股东；另外的 8 ％实际上是先把E公司的留存收益的 40 ％归属于B公司，然后持有B公司 20 ％股权的少数股东相应在其中享有 8 ％（40%*20%）的权益份额。

提问人：zhongzhao433 时间：2012-10-18 17:23:57
回复 chinatukai 的帖子
怎么用加和乘法，能否举例说明一下？

回答人：chenyiwei
在判断对被投资企业有无控制时，要把所有能控制的该被投资企业表决权简单相加，确定是否享有多数；在计算在被投资企业净资产和净利润中所享有份额时，要考虑中间层持股子公司的少数股权因素的影响，也就是用乘法。

提问人：zhongzhao433 时间：2012-10-19 17:01:23
回复 chenyiwei 的帖子
陈版，为什么投入资本*40%,按道理说在A层面的少数股东对这40%的资本也享有权利？

回答人：chenyiwei
但是子公司A对子公司B投资，本身并不会导致子公司A的股东所享有的权益增加。

提问人：zhongzhao433 时间：2012-10-20 17:13:51
回复 chenyiwei 的帖子
版主 8 楼在 8 楼的解答A怎么变成子公司了，应该是母公司才对把

回答人：chenyiwei
8 楼的“子公司A”和“子公司B”是泛指，并不是指主帖中特定的某一个子公司。

提问人：bigking1 时间：2014-04-21 18:21:22
不知版主是否仍认为a的多数股东在e中享有的权益份额是60%投入资本+52%留存收益(即少数股权40%投入资本+48%留存收益）。
还是纠正了想法，不论投入资本还是留存收益a的多数股东享有的部分，都是52%?假设就定在投入时点，尚未进行后续经营。a在e中享有的份额难道是 60 ，而不是52%?虽然b投入e，不会导致a享有的权益增加。但是b投入e，导致a享有的权益分成了b,e两部分。a的多数股东与少数股东，应按比例享有对新产生的e的权益，而不应该全部由a的多数股东享有。即个人感觉a的多数股东，在投入这个时点，对e还是应该享有52%的份额。而不是60%.

回答人：chenyiwei
需注意“A在E中享有的权益”和“A的股东在E中享有的权益”是两个不同的概念，不应混淆。你的问题就在于混淆了这两个概念。

提问人：呼叫帮助 时间：2018-02-12 21:50:01
母子公司间互相有购销业务， 本期子公司销售母公司A产品 收入为 100 成本为 80 母公司销售子公司A产品 收入 20 成本10 假设本期内部销售都未真正对外销售 1 、抵消子公司对母公司未实现利润 借：营业收入 100 贷：营业成本 80 存货 20 2 、抵消母公司对子公司为实现利润 借：营业收入 20 贷：营业成本 10 存货 10 请教陈版，以上抵消分录是否正确？
chenyiwei回复 在不考虑税费的情况下，抵销分录如你所述。但要注意所抵消的未实现损益在母公司股东和少数股东之间的分配：母公司对子公司的销售抵销未实现损益的影响全部冲减合并利润表中归属母公司股东的净利润；子公司对母公司的销售抵销未实现损益的影响需按股权比例分摊给母公司股东和少数股东。 您的回复，母子公司不同的差异处理，是不是因合并报表母子公司站的角度不同所以导致合并报表处理不同，如站在母公司角度，不存在少数股东的问题，但是站在子公司角度就存在母公司股东和少数股东的问题，是这样理解的吗？

回答人：chenyiwei
看被抵销的原内部交易未实现损益原先确认在谁的层面。

提问人：呼叫帮助 时间：2018-07-28 17:08:23
需要注意：A在合并E时，E的少数股东权益并不是其净资产的 48 ％，而是（投入资本的 40 ％＋留存收益的 48 ％），因为子公司之间的互相投资并不会导致整个合并集团对外少数股东权益的增加。 陈版就请您，这里的“投入资本”是指被投资公司的“实收资本+资本公积”？ “留存收益”指被投资公司的净资产项目下扣减“实收资本+资本公积”的余额？

回答人：chenyiwei
一般可以这样理解。但对于资本公积，仅限于股本溢价。